臺灣高雄地方法院刑事判決　　　　　　　93年度訴字第3252號
公　訴　人　臺灣高雄地方法院檢察署檢察官
被　　　告　乙○○
被　　　告　己○○
　　　　　　　　　　2樓（現於台灣高雄女子監獄戒治中）
共　　 同
指定辯護人　戊○○律師
上列被告等因毒品危害防制條例案件，經檢察官提起公訴（93年
度偵緝字第1348號及第1458號）及移送併案審理部分（93年度偵
字第21493 號），本院判決如下：
    主  文
乙○○共同連續販賣第一級毒品，累犯，處無期徒刑，褫奪公權
終身。第一級毒品海洛因拾伍小包（合計淨重貳點玖陸公克、包
裝重肆點捌陸公克）沒收銷燬之；行動電話號碼0000000000 號
（ＢＥＮＱ廠牌）、0000000000號、0000000000號各壹支及販賣
毒品所得財物新臺幣柒萬元，均沒收。
己○○無罪。
    事  實
一、乙○○前因違反肅清煙毒條例案件，經本院以民國（下同）
    85 年 訴緝字第327 號判處有期徒刑3 年6 月確定，於86年
    1 月24日入監執行，復因違反槍砲彈藥刀械管制條例案件，
    經臺灣高等法院高雄分院以85年上易字第2222號判處有期徒
    刑9 月確定，接續前案執行，於89年9 月11日假釋出監付保
    護管束，而於92年3 月23日保護管束期滿未經撤銷假釋，以
    已執行論。
二、詎乙○○仍不知悔改，明知海洛因業經政府公告為毒品危害
    防制條例第2 條第2 項第1 款之第一級毒品，不得非法持有
    、販賣，竟與甲○○﹙經本院以94年度訴字第853 號審理中
    ﹚共同基於販賣第一級毒品海洛因之概括犯意聯絡，分別於
    92年9 月間某日10時許、92年10月間某日10時許及92年10月
    28日10時許，由綽號「阿三」之卓三增（已歿），先以電話
    和綽號「永仔」之乙○○聯繫後，由乙○○或甲○○將其所
    購之毒品海洛因帶往相約之地即高雄縣阿蓮鄉○○村○○路
    303 之1 號福德祠旁交貨，渠等以此方式連續販賣數量不詳
    ，金額分別為新台幣﹙下同﹚2000元、3000元及5000 元 之
    第一級毒品海洛因予卓三增，嗣於92年11月4 日10時許，乙○○先在不詳地點，將其所有之行動電話0000000000號及第
    一級毒品海洛因15包交與甲○○，並表示︰若卓三增打電話
    來，即將上開第一級毒品海洛因15小包交予卓三增，並向其
    收取11000 元，嗣於該日上午某時，卓三增撥打0000000000
    號與甲○○聯絡後，由甲○○騎乘車牌號碼ＨＲ6 ─307 號
    重型機車攜帶上開第一級毒品海洛因15小包，前往相約之高
    雄縣阿蓮鄉○○村○○路303 之1 號福德祠旁，適甲○○進
    入卓三增所駕駛車牌號碼Ｊ4 ─1201號自小客車內，準備交
    貨之際，因見行跡敗露，卓三增乃駕車衝撞執勤員警逃逸，
    甲○○則下車逃離現場，並將其所攜帶之第一級毒品海洛因
    15小包及注射針筒1 支丟棄在地，然仍為警當場逮捕查獲，
    並在甲○○身上扣得販賣毒品所得11000 元、ＢＥＮＱ牌行
    動電話（0000000000號）、ＮＯＫＩＡ行動電話（
    0000000000號）各1 支、注射針筒1 支及第一級毒品海洛因
    15小包（合計淨重2 點96公克、包裝重4 點68公克）等物。
三、乙○○復承繼販賣第一級毒品海洛因之概括犯意，連續販賣
    第一級毒品海洛因予庚○○及丙○○，其情形如下：庚○○自92年9 月中旬某日起至同年10月間，每隔一星期，即撥
    打行動電話號碼0000000000號或0000000000號與乙○○聯絡
    購買海洛因事宜，再由乙○○在臺南縣關廟鄉及高雄縣阿蓮
    鄉等地將海洛因交付予庚○○，共6 次，每次2000元。丙○○自92年6 月中旬某日起至92年11月19日止，即撥打上開
    行動電話號碼向乙○○聯絡購買第一級毒品海洛因，乙○○
    則在高雄縣阿蓮鄉等地，交付海洛因，期間約2 天買1 次，
    共73次，其中72次每次500 元，其中一次1000元。
四、案經台南縣警察局移送台灣高雄地方法院檢察署檢察官偵查
    起訴及移送併案審理。
    理  由
壹、程序方面：
    按被告以外之人於審判外之言詞或書面陳述，除法律有規定
    者外，不得作為證據；被告以外之人於偵查中向檢察官所為
    之陳述，除顯有不可信之情況者外，得為證據；又被告以外
    之人於審判中，有死亡、身心障礙致記憶喪失或無法陳述、
    滯留國外或所在不明而無法傳喚或傳喚不到、到庭後無正當
    理由拒絕陳述之情形者，其於檢察事務官、司法警察官或司
    法警察調查中所為之陳述，經證明具有可信之特別情況，且
    為證明犯罪事實之存否所必要者，得為證據，刑事訴訟法第
    159 條第1 項、第159 條之1 第2 項、第159 條之3 分別定
    有明文。又被告以外之人於檢察事務官、司法警察官或司法
    警察調查中所為之陳述，與審判中不符時，其先前之陳述具
    有較可信之特別情況，且為證明犯罪事實存否所必要者，得
    為證據，刑事訴訟法第156 條第2 項、第159 條之2 分別定
    有明文。而所謂「被告以外之人」包括共同被告，此觀諸同
    法第159 條之立法理由謂：「『被告以外之人』審判外之『
    言詞或書面』陳述，原則上均不得作為證據，而將共同被告
    、共犯、被害人等審判外之陳述，同列入傳聞法則之規範，
    不以證人審判外之陳述為限。」等語即明。是如共同被告於
    司法警察調查中所為之陳述與審判中不符，惟先前之陳述具
    有較可信之特別情況，且為證明犯罪所必須，復有其他證據
    可資佐證而非唯一證據時，仍得作為被告有罪判決之認定依
    據。至同法第287 條之2 則係指「法院」就「被告本人之案
    件」調查共同被告時，該共同被告應準用有關人證之規定者
    而言，是如非於法院審判中就被告本人之案件而為調查，即
    無該條規定之適用，自不得以共同被告於司法警察調查時未
    依人證之規定踐行具結程序，遽認其供述不具證據能力。經
    查：
  (一)證人卓三增已於93年4 月9 日死亡，有個人資料查詢結果單
    可佐（見本院卷第132 頁），致本院無法傳喚到庭作證，本
    院斟酌上情，認證人卓三增於警詢中所述，具有可信之特別
    狀況，且為證明犯罪事實存否所必要，其於警詢前開所述，
    應有證據能力。
  (二)證人甲○○、丙○○及庚○○於檢察官偵訊所為之陳述均經
    具結，並無顯不可信之特別狀況，依刑事訴訴法第159 條之
    1 第2項規定，得為證據。
  (三)證人甲○○於本院審理中之證述雖與警詢之供述內容有所扞
    挌，然參以證人甲○○甫於92年11月4 日為警查獲後，即先
    後於當日前往台南縣警察局製作筆錄；於詢問過程中，均係
    出於其自由意志而為陳述，製作筆錄之員警亦未有何強暴、
    脅迫或以其他不正方法等情事，是以證人甲○○之警詢筆錄
    依法雖屬傳聞證據，原不具證據能力，然審酌其該等言詞陳
    述作成時之外部情況並無不當，自具有特別可信性。又衡諸
    毒品交易過程多屬隱密，未敢公然為之，是被告乙○○所涉
    販賣毒品之事實除其自身外，僅證人甲○○為直接見聞事實
    之人，從而若欲判斷被告乙○○及己○○是否成立犯罪，實
    有引用證人甲○○警詢中供述之必要性。再者，雖然證人甲○○於警詢中所為之陳述，未經被告乙○○及己○○之詰問
    ，然此乃偵查階段（含警察機關調查階段），本無詰問程序
    之制度設計所使然。又偵查中特別著重秘密及機動性，而偵
    查機關對於拘提、逮捕之被告必需在24小時之限制內決定是
    否向法院聲請羈押、具保、限制住居或釋放，又證人以被告
    之身分接受警詢所為之陳述，就關於被告部分所為之陳述，
    性質上固屬證人，然警察機關並無權命證人於接受警詢時具
    結之權力，而證人於警詢中陳述的一句話所指涉之事實，可
    能同時涵蓋證人自身及被告，若要求警察機關以被告身分訊
    問證人後，就同一事實再將證人改以證人身分訊問，重新製
    作一份筆錄，將癱瘓警察機關之偵查作為，而不切實際。且
    警察機關本即有調查犯罪嫌疑人犯罪情形、蒐集證據及訊問
    犯罪嫌疑人之權限，已如前述，則證人經警察合法訊問（合
    法拘提、逮捕及權利告知）後，關於證人之陳述涉及被告犯
    罪事實部分，在審判期日中給予被告詰問證人之機會，既已
    足以保障被告彈劾證人先前於警詢中所為不利被告陳述之權
    利，若再容許被告主張排除證人於審判外之陳述，將阻礙實
    體真實之發現，是本院認證人甲○○於警詢中所為之陳述，
    係在警察機關合法調查程序中，證人記憶最清楚、干預最少
    而得確保其陳述真實性之情況下所為之陳述，而具有特別可
    信之情況，本院於審判中，並給予被告二人對證人甲○○所
    為之不利陳述，進行詰問之機會及程序，已充分維護被告二
    人之訴訟防禦權，自無由再以任何理由主張排除證人甲○○
    於警詢所為陳述之證據能力。
  (四)按刑事訴訟法第159 條之4 規定，除前三條之情形外，下列
    文書亦得為證據： (一)除 顯有不可信之情況外，公務員職
    務上製作之紀錄文書、證明文書。 (二)除 顯有不可信之情
    況外，從事業務之人於業務上或通常業務過程所須製作之紀
    錄文書、證明文書。 (三)除 前二款之情形外，其他於可信
    之特別情況下所製作之文書。此係因公務員職務上製作之紀
    錄文書或證明文書，係公務員依職權所為，與其責任、信譽
    攸關，若有錯誤、虛偽，公務員可能因此擔負刑事及行政責
    任，且該等文書經常處於可能受公開檢查之狀態，其正確性
    及真實之保障極高；另從事業務之人在業務上或通常業務過
    程製作之上開文書，因係於通常業務上不間斷而規律之記載
    ，一般均有會計等人員校對，記錄時亦無預見日後將作為證
    據之偽造動機，其虛偽之可能性較小，且如讓製作者以口頭
    方式在法庭上再重述過去之事實或數據，實際上有其困難，
    二者具有一定程度之不可代替性，是除非有顯不可信之情況
    外，上開公務文書或業務文書應均具有證據能力；又與上開
    公務文書或業務文書同具有可信性之官方公報、統計表、體
    育紀錄、學術論文及家譜等文書，除非均有顯不可信之情況
    外，基於同一理由，亦應具有證據能力。經查：本件搜索扣
    押物品清單、監聽譯文及監聽錄音帶等證據，均係公務員職
    務上製作之文書，經查，並無證據證明係公務員違背法定程
    序所取得，亦無刑事訴訟法第159 條之4 之顯有不可信之情
    況與不得作為證據之情形，則上開證據，均有證據能力，核
    先敘明。
貳、實體方面：
甲、被告乙○○部分：
一、訊據被告乙○○矢口否認有何販賣第一級毒品海洛因之犯行
    ，辯稱：證人卓三增、丙○○及庚○○有請伊拿過毒品，但
    伊都不同意云云。
二、經查：
  (一)台南縣警察局警員於92年11月4 日，在高雄縣阿蓮鄉○○村
    ○○路303 之1 號福德祠旁，當場扣得白色粉末15包，並在
    證人甲○○身上扣得11000 元之事實，有扣押物品清單在卷
    可證；而上開扣案物品送驗結果，白色粉末15包確定為第一
    級毒品海洛因（合計淨重2 點96公克，包裝重4 點68公克）
    ，有法務部調查局調科壹字第220016327 號鑑定通知書1 紙
    （本院93年度訴字第327 號卷第21頁，該案為證人甲○○施
    用毒品部分）附卷可稽。而證人甲○○於警、偵訊及證人卓
    三增於警訊時均供稱扣案之上開毒品係證人卓三增以11000
    元之代價向被告乙○○購買等語，證人甲○○供稱：「（警
    方接獲有一部車牌號碼Ｊ4 ─1201號銀色自小客車，在右述
    地點欲購買毒品與不特定人進行毒品交易，警方發現你進入
    該部自小客車內？在該部車從事何事？）是我朋友乙○○（
    男‧‧‧）叫我前去開地點向綽號『阿三』男子駕駛的Ｊ4
    ─1201號銀色自小客車收取新台幣11000 元後就下車準備離
    去」、「乙○○將渠所持用0000000000行動電話及一級毒品
    海洛因交給我時，跟我說綽號『阿三』之男子如果打
    000000000 進來，就將用紙包裹的一級毒品海洛因（詳細數
    量不詳）交給綽號『阿三』之卓三增，並向他收取新台幣11
    000 元，完成交易後將交易所得金台幣11000 元及00000000
    00行動電話交給乙○○女友己○○」等語（見92年11月4 日
    警訊筆錄）、其於偵訊時證稱：「（毒品是何人要你去賣？
    ）有3 、4 次是乙○○託我拿去給客戶，第1 次是在92年9
    月下旬，第2 次是在去年10上旬，第三次約在去年10月28日
    ，第四次是在10月29日，第5 次在11月4 日」等語（見93年
    7 月9 日偵訊筆錄，附於93偵緝字第1348號第31頁）；證人
    卓三增於警訊時證稱：「（你當時計向甲○○購買海洛因毒
    品之數量為何？價錢？）我當時以新台幣11000 元向甲○○
    購買海洛因毒品（數量計重5 分）」、「（你計向綽號《永
    仔》之乙○○購買過幾次海洛因毒品？時間、地點、數量、
    金錢為何？請你詳述？）我共向綽號『永仔』之乙○○購買
    過海洛因毒品5 、6 次，時哉是從92年5 、6 月間開始，最
    後1 次為同年11月4 日警方查獲甲○○販賣毒品這1 次，我
    向甲○○及綽號之乙○○購買毒品這段期間除了乙○○親自
    拿毒品前來交易1 、2 次以外，剩下都是由甲○○拿毒品與
    我交易，交易地點都是在高雄縣阿蓮鄉○○路303 之1 號（
    福德祠旁），每次均以新台幣2000至11000 不等之價格購買
    ‧‧‧」等語（見92年12月6 日警訊筆錄），足認證人卓三
    增及甲○○前開證述證人卓三增向被告乙○○購買海洛因施
    用等語，顯非虛妄。
  (二)雖證人甲○○雖嗣於本院審理時翻異前詞，改稱：「（是否
    於92年11月4 日時於阿蓮鄉○○路福德被查獲）？是。當時
    是因為乙○○與卓三增共同出資要買海洛因回來施用，當時
    我剛好開車去找乙○○，乙○○向我借車說他要出去，他交
    代我說，他有共同與卓三增出資買毒品，如果卓三增打電話
    來，叫我把一半的毒品交給卓三增。後來卓三增有打乙○○
    的行動電話，因為乙○○已經借我的車出去，我接聽他的行
    動電話並將乙○○交代我的事情告訴他，他說他在福德祠，
    我就過去找他，到福德祠之後，還沒有將毒品交給他，警員
    就出現將我逮捕，卓三增趁機逃逸‧‧‧」、「（《提示92
    年11月4 日甲○○警訊筆錄）為何說15包毒品是你要幫乙○○拿去賣給卓三增？金額總共11000 元？》）我當時於警訊
    中，我有如同我剛剛所述的說給警察聽，但是警察不相信，
    說這樣沒有辦法移送地檢署，後來警察問我說，如果以我們
    在外面買15包海洛因的市價是多少錢，我說大約8000至1100
    0 元，警察一直說乙○○在販賣海洛因。而且警察一直跟我
    說很久，警察說叫我一定要說是乙○○在販賣，這個案子才
    能結案，我當時也很累，所以才照他們說的這樣講。」云云
    （見本院94年3 月23日審判筆錄，第169 至170 頁）。惟按
    一般證人基於人性之弱點以及事後避免得罪涉案被告之考量
    ，往往有在嗣後翻異前供而改為有利於被告證述之現象，甚
    至諉稱其在警訊時所述係受警方逼迫云云，藉以避免遭被告
    仇視報復，而被告亦每利用此種情形，主張證人所為之指證
    前後矛盾或非出於本意，而請求法院排斥其證詞之可信性，
    惟法院對證人所為前後矛盾不一之證詞，不宜僅依表面觀察
    ，發現其一有矛盾情形即全然摒棄不採，亦不應依證人事後
    之翻供即認其原先之證詞不實，法院為確實發現真實，仍有
    必要依前述證人人性弱點之角度深切觀察其前後所為不同之
    證述，何者係真實可信，何者係事後為避免得罪被告所為迴
    護之詞，而不應採信，以作為判決之依據。查證人甲○○係
    被告乙○○之朋友，彼此間無夙怨嫌隙，已據被告乙○○於
    偵訊時供陳甚明（見93年7 月1 日偵訊筆錄，附於93年度偵
    緝字第1348號第15頁），則在客觀上證人甲○○並無虛詞誣
    陷被告乙○○之必要，且觀其於警訊及偵訊指證被告乙○○
    販賣海洛因予證人卓三增之時間、地點、價格、聯絡交易之
    方式等相關細節均十分詳細明確，且與證人卓三增與警訊所
    述大致相符，因此該部分之證詞並無瑕疵；反觀證人甲○○
    嗣於本院審理時陳稱：扣案毒品係被告乙○○與證人卓三增
    共同購買云云，此與被告乙○○於本院調查時供稱：「我根
    本不認識卓三增，我也沒有販賣毒品給他。甲○○我認識。
    我也不知道他當日被查獲的情形，當日我把機車放在樓下，
    他自己來騎走，我並不知道。我的毒品都是他販賣給我的。
    」云云（見本院94年1 月12日調查筆錄，第85頁），顯不一
    致，足見證人甲○○事後於本院調查時所為翻異前供之證詞
    ，與被告乙○○供述不符，應係事後迴護被告乙○○之飾詞
    。不足採信。
  (三)參以扣案之海洛因高達15包，顯非一般施用者持有毒品之狀
    態，以及證人甲○○身上查扣證人卓三增向被告乙○○購買
    海洛因之11000 元扣案可資佐證，益證被告乙○○有販賣第
    一級毒品海洛因之行為，殆無疑義。故被告乙○○確有與證
    人甲○○共同販賣第一級毒品海洛因予證人卓三增之行為，
    應以認定。
  (四)另證人庚○○、丙○○於偵訊及本院審理時均證稱被告乙○○有販賣第一級毒品海洛因之行為。(1)證人庚○○於偵訊時
    證稱：「（從何時向乙○○購買海洛因？）92年10初大概買
    1 、2 個月，都是我打電話跟他聯絡」、「（這期間買了幾
    次？）很多次，差不多10次，每次買3000、5000不等」、「
    （在何處交海洛因給你？）在台南縣關廟鄉龍崎、還有關廟
    鄉一個變電所附近及高雄縣阿蓮鄉」等語（見94年1 月12日
    偵訊筆錄，附於93年度偵字第21493 號第7 頁）；其於本院
    審理時證稱：「（你向何人購買毒品？）乙○○」、「（何
    時向乙○○購買毒品？正確日期我忘記了，大概是92年9 月
    份開始買，直到10月、11月左右。」、「（約隔多久買1 次
    ？）有時2 、3 天，有時約隔1 個星期。」、「（每次買多
    少錢的量？）2000、3000，5000、6000、不一定，最少2000
    、3000最多5000、6000。」、「（於何處交易？）關廟鄉變
    電所、台南縣龍崎、阿蓮鄉的一間小廟（土地公廟）。」、
    「（交易毒品時，如何聯絡？）我打乙○○的行動電話給乙○○，號碼忘記了。」、「（每次都是你與乙○○於電話中
    聯絡交易數量及地點？）是，地點由他決定。」、「（你向
    乙○○所購買的毒品是否是海洛因？是。」等語（見本院94
    年3 月23日審判筆錄，第175 至181 頁）(2)證人丙○○於偵
    訊證稱：「（何時開始向『永仔』購買海洛因？）93年中一
    直到92年11月」、「（大約買幾次？）約2 天1 次，每次
    500 至1000元」、「（海洛因在何處交付？）高雄縣阿連鄉
    阿蓮國小附近，大部分都在這裡，都是在高雄縣阿蓮鄉」等
    語（見94年1 月12日偵訊筆錄，附於93年度偵字第21493 號
    第10頁）；其於本院審理時證稱：「（你何時開始跟他拿毒
    品？約92年6 月至11月。」、「（你們約在何處交易？金額
    多少？多久交易一次？）阿蓮國小旁邊，有時是他從我家經
    過時有拿給我，每次都約500 或1000元。1 天至2 天交易一
    次。我都是打他的行動電話跟她聯絡。」、「（都是乙○○
    拿給你？也是由乙○○與你聯絡？）是，沒有其他人跟我聯
    絡過。」、「（你剛剛所述向乙○○拿毒品，是否就是向他
    購買毒品？）是的。、「（你買的毒品是海洛因？）是」、
    「（你向乙○○購買毒品的時間、地點、數量？都是於我家
    或阿蓮國小附近，沒有其他地方，金錢最少是500 元，最多
    是1000元，沒有其他的金額，至於幾次買500 及幾次買1000
    我不記得。我是92年6 月中旬開始買的‧‧‧、「（你於警
    訊時，有說最後一次是92年11月19日下午4 點半於阿蓮國小
    旁購買1000元毒品，是否就是最後一次購買？）是。」等語
    （見本院上開審判筆錄，第181 至184 頁），核與監聽譯文
    編號5 及9 所示，證人丙○○確有撥打電話號碼0000000000
    或0000000000向被告乙○○聯絡購買毒品相互符合，益徵證
    人丙○○及庚○○前開證詞洵非子虛，被告乙○○確有連續
    販賣海洛因之行為至明。(3)按「告訴人、證人之陳述有部分
    前後不符，或相互間有所歧異時，究竟何者為可採，法院仍
    得本其自由心證予以斟酌，非謂一有不符或矛盾，即應認其
    全部均為不可採信；尤其關於行為動機、手段及結果等之細
    節方面，告訴人之指陳，難免故予誇大，證人之證言，有時
    亦有予渲染之可能；然其基本事實之陳述，若果與真實性無
    礙時，則仍非不得予以採信」，有最高法院74年台上字第
    1599號判例可資參照。本件證人丙○○及庚○○就其歷次向
    被告乙○○購買海洛因之時間、次數、金額及地點之方式，
    固相互有所歧異，然此係因時間經過致其等記憶模糊等情所
    致。惟綜觀其等二人於偵及本院訊問時之全部證詞，則對被
    告乙○○確曾販賣海洛因予證人丙○○及庚○○基本事實並
    無二致，而其二人歷經偵訊及本院交互詰問時均仍指證上情
    不移，已見其等二人上開證詞之真實性頗高。況被告乙○○
    與前開二位證人相互間為朋友關係，彼此間復無何仇鬩，且
    該二位證人自身涉犯施用毒品之非行，均已經本院審理完畢
    並分別裁判確定，益見其二人應無攀誣構陷被告乙○○之理
    。
  (五)邇來政府為杜絕毒品氾濫，毒害人民甚深，再三宣導教民眾
    遠離毒品、媒體之報導既深且廣，對於毒品之禁絕，應為民
    眾所熟悉。又政府對於查緝施用、轉讓及販賣毒品無不嚴格
    執行，且販賣毒品罪更係重罪，設若無利可圖，衡情一般持
    有毒品者，當不致輕易將持有毒品交付他人。況乎第一級毒
    品海洛因價格不貲、物稀價昂，且販賣第一級毒品海洛因係
    違法行為，非可公然為之，亦無公定之價格，不論任何包裝
    ，均可任意分裝增減分量，每次買賣價量，亦可能隨時依雙
    方間之關係深淺、資力、需求量及對行情之認知、來源是否
    充裕、查緝是否嚴緊，購買者被查獲時供述購買對象之可能
    性風險之評估等，因而異其標準，並隨時機動調整，非可一
    概而論，是販賣之利得除經坦承犯行或價量俱臻明確外，委
    難查得實情，販賣之人從價差或量差中牟利方式雖異，其意
    圖營利之非法販賣行為則一，足見被告乙○○上開販賣第一
    級毒品海洛因之舉，主觀上確有牟利意圖，應堪認定。
  (六)證人丙○○及庚○○向被告乙○○購買毒品之次數，以及各
    次購買金額多少，並無法確定，而證人卓三增業已死亡，業
    如前述，而被告乙○○復否認犯罪，則客觀上顯難再以其他
    方式查證詳實，依罪疑惟輕之原則，自應以對被告乙○○較
    有利之次數、及各次交易金額認定交易金額，逾此部分之指
    證，尚乏積極證據可資佐證，自難逕為不利於被告乙○○之
    認定。從而，本案之交易次數及金額，就證人卓三增部分，
    應係交易4 次，金額分別為2000元、3000元、5000元及1100
    0 元；證人庚○○部分，共交易6 次，每次2000元；證人丙○○部分，共交易73次，其中72次每次500 元，其中一次10
    00元之標準計算，其販賣第一級毒品海洛因之總金額即為70
    000 元。
  (七)綜上所述，足見被告乙○○上開所辯，顯係卸責之詞，均
    無足採。被告乙○○連續販賣第一級毒品海洛因予證人卓三
    增、丙○○及庚○○之犯行，事證明確，其販賣第一級毒品
    海洛因犯行，堪以認定。
三、按海洛因係毒品危害防制條例第2 條第2 項第1 款所示之第
    一級毒品，被告乙○○意圖牟利販賣海洛因給證人卓三增、
    丙○○及庚○○，核被告乙○○所為，係犯毒品危害防制條
    例第4 條第1 項之販賣第一級毒品罪。被告持有第一級毒品
    海洛因之低度行為，為其後販賣第一級毒品海洛因之高度行
    為所吸收，不另論罪。被告乙○○與另案被告甲○○間就上
    開犯行，彼此間互有犯意聯絡及行為分擔，為共同正犯。被
    告乙○○所為上開販賣第一級毒品海洛因之犯行共87次，前
    後時間緊接，所犯構成要件相同，顯係出於概括犯意反覆為
    之，為連續犯，應依刑法第56條規定，論以一罪，然其所犯
    販賣毒品罪法定刑為死刑、無期徒刑，依刑法第64條第1 項
    、第65條第1 項之規定，不得加重，僅就罰金刑部分予以加
    重。被告乙○○於92年6 月起至同年11月19日止連續販賣海
    洛因予證人丙○○及庚○○之犯行雖未據起訴，惟此部分與
    被告乙○○前揭被訴經本院論罪科刑之販賣第一級毒品犯行
    有連續犯之裁判上一罪關係，本院自應併予審究。又被告乙○○前因違反肅清煙毒條例案件，經本院以85年訴緝字第
    327 號判處有期徒刑3 年6 月確定，於86年1 月24日入監執
    行，復因違反槍砲彈藥刀械管制條例案件，經臺灣高等法院
    高雄分院以85年上易字第2222號判處有期徒刑9 月確定，接
    續前案執行，於89年9 月11日假釋出監付保護管束，而於92
    年3 月23日保護管束期滿未經撤銷，以已執行論等事實，有
    台灣高等法院被告前案紀錄表附卷可稽，其於5 年內再犯有
    期徒刑以上之本罪，應論以累犯，並就罰金刑部分依法加重
    其刑（按販賣第一級毒品罪之法定刑為死刑或無期徒刑，依
    法不得加重）。爰審酌被告乙○○明知毒品戕害國民身心健
    康甚鉅，竟為牟取不法暴利，不惜與他人共同販賣毒品海洛
    因，戕害人民身心健康甚為鉅大，犯罪情節重大，且犯後飾
    詞否認犯行，未見悔意等一切情狀，量處如主文所示之刑，
    並依刑法第37條第1 項之規定，宣告褫奪公權終身。
四、至於扣案之海洛因15包（合計淨重2 點96公克、包裝重4 點
    68公克），係屬毒品，其外包裝亦沾染毒品，無法析離，均
    應依毒品危害防制條例第18條第1 項前段之規定宣告沒收銷
    燬之；行動電話號碼0000000000號（ＢＥＮＱ廠牌）、0000
    000000號及0000000000號各1 支（後2 支雖未扣案），然均
    為被告乙○○所有，供販賣毒品所用之物；及被告販賣第一
    級毒品所得之財物70000 元，均應依毒品危害防制條例第19
    條第1 項之規定沒收之。又送驗耗費之海洛因部分，既已滅
    失不存在，自無宣告沒收銷燬之必要，併此明。至扣案之
    ＮＯＫＩＡ行動電話（0000000000號）1 支及注射針筒1 支
    ，均與被告乙○○或另案被告甲○○販賣海洛因之犯行無關
    ，故不予宣告沒收。
乙、被告己○○部分：
一、公訴意旨略以：被告己○○與乙○○及另案被告甲○○共同
    基於販賣第一級毒品海洛因之概括犯意聯絡，分別於92年9
    月間某日上午10時許、10月間某日10時許、10月28日上午10
    時許，由綽號「阿三」之卓三增（已死亡），以電話和綽號
    「永仔」之被告乙○○聯繫後，或由被告乙○○及與其有共
    同概括犯意聯絡之被告己○○、或由另案被告甲○○帶往相
    約之地即高雄縣阿蓮鄉○○村○○路303 之1 號福德祠旁交
    貨，連續販賣數量不詳，金額分別為新台幣﹙下同﹚2000元
    、3000元、5000元之第一級毒品海洛因予卓三增，嗣於92年
    11月4 日上午10時許，被告乙○○在不詳地點，將其所有之
    行動電話0000000000號及第一級毒品海洛因15包交與另案被
    告甲○○，並表示︰若「阿三」電話進來，即將第一級毒品
    海洛因交予卓三增，並向「阿三」收取11000 元，交易完成
    後將交易所得及行動電話交予被告己○○，而於該日上午不
    詳時間，由卓三增撥打0000000000號與另案被告甲○○聯絡
    後，由另案被告甲○○騎乘車牌號碼ＨＲ6 ─307 號重型機
    車攜帶上開物品，前往相約之高雄縣阿蓮鄉○○村○○路30
    3 之1 號福德祠旁，以11000 元之代價販賣第一級毒品海洛
    因與卓三增，正當另案被告甲○○進入卓三增所駕駛、車牌
    號碼Ｊ4 ─1201號自小客車內，準備交貨之際，因見行跡敗
    露，卓三增乃駕車衝撞執勤員警逃逸，另案被告甲○○則下
    車逃離現場，並將其所攜帶之第一級毒品海洛因15小包及注
    射針筒1 支丟棄在地，為警當場查獲，始知悉上情，並在另
    案被告甲○○身上扣得11000 元、ＢＥＮＱ牌行動電話1 具
    、ＮＯＫＩＡ行動電話1 具、注射針筒1 支及第一級毒品海
    洛因15小包，因認被告己○○共同涉犯毒品危害防制條例第
    4 條第1 項之販賣第一級毒品罪嫌。
二、按犯罪事實應依證據認定之，無證據不得認定犯罪事實，又
    不能證明被告犯罪或其行為不罰者，應諭知無罪之判決，刑
    事訴訟法第154 條第2 項及第301 條第1 項分別定有明文。
    又認定犯罪事實，所憑之證據，雖不以直接證據為限，間接
    證據亦包括在內，然無論直接或間接證據，其為訴訟上之證
    明，須於通常一般之人均不致於有所懷疑，而得確信其為真
    實之程度者，始得據之為有罪之認定，倘其證明尚未達到此
    一程度，而有合理性懷疑之存在時，即無從為有罪之認定，
    根據「罪證有疑，利於被告」之證據法則，即不得遽為不利
    於被告之認定（最高法院著有76年臺上字第4986號判例可資
    參照）；再按犯罪事實之認定，應憑真實之證據，倘證據是
    否真實尚欠明顯，自難以擬制推測之方法，為其判斷之基礎
    ，而認定犯罪事實之證據係指足以認定被告確有犯罪行為之
    積極證據而言，該項證據自須適合於被告犯罪事實之認定，
    始得採為斷罪資料（最高法院53年臺上字第656 號及29年上
    字第3105號判例可資參照）。
三、公訴人認被告己○○涉有上揭販賣第一級毒品罪嫌，無非係
    以證人即共犯甲○○及證人卓三增於警訊之證詞為其主要論
    據。訊據被告己○○堅決否認有何販賣第一級毒品海洛因之
    犯行，辯稱：伊沒有販賣毒品之行為等語。
四、經查：
  (一)證人甲○○及卓三增雖於警訊供稱被告己○○有與被告乙○○共同販賣第一級毒品海洛因，然被告甲○○及卓三增對於
    被告己○○如何參與販賣毒品一事，均未具體指明，渠等僅
    證稱被告己○○有陪同被告乙○○共同至毒品交易地點等語
    ，證人甲○○於警訊時供稱：「乙○○及己○○平日均以販
    賣第一級毒品海洛因維生，並無正當職業」、「他們從事販
    賣第一級毒品海洛因有多久的時間我不清楚，我僅認識他們
    約4 、5 個月的時間，自我認識他們開始就知道他們是從事
    販賣第一級毒品海洛因維生」、「‧‧‧乙○○便要我代他
    將一級毒品海洛因販賣給予卓三增並當面收取販毒所得之金
    錢，再將該販毒所得全數交給乙○○，如乙○○未在家我即
    將販賣毒品之金額交與乙○○的女朋友己○○」等語（見92
    年11月4 日警訊筆錄，附於93年度聲拘字第147 號第11及第
    19 頁）， 證人卓三增證稱：「我都是打電話聯絡綽號『永
    仔』之乙○○，然後乙○○叫我至高雄縣阿蓮鄉○○路303
    之1號 （福德祠旁）等人，不久就單獨由甲○○一人或乙○○帶同其女友一同前交易毒品」、等語（見92年12月6 日警
    訊筆錄，附於93年度聲拘字第147 號第29頁），則依證人甲○○及卓三增之上揭證詞，僅認被告己○○有與被告乙○○
    共同至交易地點，但亦難憑前開證詞，即認被告己○○有公
    訴人所指販賣第一級毒品之犯行。再者，被告卓三增亦證稱
    伊都係與被告乙○○或另案被告甲○○聯絡買賣毒品一事，
    並未與被告己○○聯絡買賣毒品之一事，其證稱：「我當日
    是以家中電話00-0000000打電話給綽號『永仔』之男子向渠
    購買海洛因毒品事情‧‧‧」、「我是從93年6 月間開始向
    甲○○購買毒品，最後一次是同年11月4 日上午11時15分警
    方查獲甲○○這一次‧‧‧」、「‧‧‧我向甲○○及綽號
    之乙○○購買毒品這段期間，除了乙○○親自拿毒品前來交
    易1 、2 次之外，剩下都是由甲○○拿毒品與我交易‧‧‧
    」、「（你稱呼她為『嫂子』之女子是否曾親自拿毒品與你
    交易？）沒有，每次都是與乙○○一同前來交易毒品」、「
    除了向甲○○及乙○○二人外，不曾向其他人購買過毒品」
    等語（見上開警訊筆錄），益徵被告己○○辯稱伊沒有販賣
    毒品予證人卓三增等語，應非不實。
  (二)佐以證人甲○○、庚○○及丙○○於本院審理時證稱被告己○○未指示伊帶毒品予證人卓三增或渠等曾向被告己○○聯
    絡購買毒品等語。證人甲○○證稱：「（己○○有否曾經指
    示過你送毒品給卓三增？）沒有。」、「（除了卓三增外，
    你是否還有幫乙○○交毒品給其他人？）沒有。」等語（見
    上開審判筆錄，第171 頁）；證人庚○○證稱「（都是何人
    拿毒品給你？）乙○○。己○○沒有。」、「（你打給乙○○時，是否有時會由己○○接？）有女生接過，我稱呼她為
    嫂子，我不確定是己○○。」、「（是否看過己○○？）我
    向乙○○買毒品時，有見過她與乙○○在一起。」、「（你
    剛剛所述，你向乙○○買毒品時，有看過己○○與乙○○在
    一起，他們有否搭同一車，或己○○有否向你說何事？）他
    們是坐同一部車來，我走到車門旁，乙○○把毒品給我，我
    把錢交給乙○○，並沒有跟己○○說話。」、「（編號七的
    監聽譯文，是否確定是己○○接聽的？）我不確定。」、「
    （有否用電話跟己○○或甲○○講過話？）我打給乙○○時
    ，都有別的男生或女生接過電話，但是我不知道是否是己○○或甲○○。我打電話過去，說要找乙○○，有時乙○○不
    在，接電話的人就叫我晚一點再打來。」、「（有否跟乙○○以外之人，於電話中聯繫購買毒品的相關事宜？）沒有。
    」等語（見上開審判筆錄，第177 至180 頁）；證人丙○○
    證稱：「（有否看過在庭之己○○？）沒有。」、「（乙○○拿毒品時，都是他一人拿過來？）是。」、「（有無跟乙○○以外之人，當面或電話聯繫過購買毒品的事情？）沒有
    。我都是找乙○○，如果乙○○不在，接電話的人都會叫我
    等一下再打。」等語（見上開審判筆錄，第182 至183 頁）
    。綜合證人甲○○、庚○○及丙○○之上開證詞，被告己○○並未同與被告乙○○販賣毒品予證人庚○○或丙○○，其
    亦未指示證人甲○○交毒品交予證人卓三增，且監聽譯文編
    號7 部分，亦無法證明係被告己○○與證人庚○○之對話，
    準此，亦乏證據足資認定被告己○○涉有販賣第一級毒品之
    嫌。
  (三)末查，92年11月4 日另案被告甲○○，在高雄縣阿蓮鄉○○
    村○○路303 之1 號福德祠旁為警查獲時，扣得之第一級毒
    品海洛因15包，承前所述，係認另案被告甲○○與被告乙○○共同販賣予證人卓三增，且復無證據足資證明上開扣案物
    品係供被告己○○交予另案被告甲○○或證人卓三增作為販
    賣毒品所用之物，亦不足以作為被告己○○涉有販賣第一級
    毒品海洛因之積極證據。
  (四)綜上所述，公訴人僅憑另案被告甲○○之陳述，及證人卓三
    增上開證詞暨上開扣案毒品，而依販賣第一級毒品罪名繩諸
    被告己○○，所舉事證，未足排除合理性之懷疑，而達於通
    常一般人均不至於有所懷疑，堪予確信其已臻真實之程度，
    揆諸首開法條規定及說明，當無從據以為被告己○○有罪之
    認定。此外復查無其他積極事證足資認定被告己○○確有被
    訴之販賣第一級毒品海洛因犯行，自應為被告己○○無罪判
    決之諭知。
五、移送併辦部分被告己○○販賣第一級毒品之犯行即臺灣高雄
    地方法院檢察署93年度偵字第21493 號部分，因本件就被告
    己○○部分已為無罪判決，該部分併案審理案件與本件關於
    被告己○○部分自無所謂連續犯之裁判上一罪關係，本院無
    從併予審理，爰檢還該署檢察官續行偵辦，附此敘明。
據上論斷，應依刑事訴訟法第299 條第1 項前段、第301 條第1
項前段，毒品危害防制條例第4 條第1 項、第18條第1 項前段、
第19條第1 項，刑法第11條、第28條、第56條、第47條、第37條
第1 項，判決如主文。
本案經檢察官丁○○到庭執行職務。
中　　華　　民　　國　　94　　年　　5 　　月　　25　　日
                  刑事第七庭  審判長法  官　孫啟強
                                    法  官　蔡川富
                                    法  官　張茹棻
上正本證明與原本無異。
如不服本判決，應於判決送達後10日內，向本院提出上訴狀。
中　　華　　民　　國　　94　　年　　5 　　月　　25　　日
                                    書記官  李忠霖
附錄本判決論罪之法條：
毒品危害防制條例第4條第1項：
製造、運輸、販賣第一級毒品者，處死刑或無期徒刑；處無期徒
刑者，得併科新臺幣1,000萬元以下罰金。
